【裁判字號】    95,訴,268
【裁判日期】    970613
【裁判案由】    損害賠償
【裁判全文】
臺灣花蓮地方法院民事判決               95年度訴字第268號
原      告  甲○○即戊○○之.
訴訟代理人  謝維仁律師
複 代理 人  俞建界律師
被      告  乙○○○○
法定代理人  庚○○
訴訟代理人  己○○
上列當事人間請求損害賠償事件，本院於民國97年5月20日言詞
辯論終結，判決如下：
    主  文
原告之訴及假執行之聲請均駁回。
訴訟費用由原告負擔。
    事實及理由
壹、程序方面：
一、按當事人死亡者，其繼承人於得為承受訴訟時，應即為承受
    之聲明，民事訴訟法第168條、第175條第1項定有明文。本
    件原告戊○○於訴訟程序進行中之民國95年10月12日死亡，
    其母甲○○聲明承受訴訟，此有聲明承受訴訟狀、訃聞在卷
    可參（見本院卷第49頁、第61頁），依據前述說明，自應准
    許。
二、按訴狀送達後，原告不得將原訴變更或追加他訴，但因情事
    變更而以他項聲明代最初之聲明者，不在此限，民事訴訟法
    第255條第1項第4款定有明文。本件原告起訴時，以戊○○
    因車禍殘障之事實，請求被告給付新臺幣（下同）728,640
    元及其法定遲延利息，嗣以戊○○業於95年10月12日死亡之
    事實，於95年10月27日言詞辯論期日，減縮請求金額為665,
    280元及其法定遲延利息，核其變更原因乃因情事變更而以
    他項聲明代最初之聲明，揆諸上揭規定，本院應予准許。
貳、實體方面：
一、原告起訴主張略以：
（一）戊○○自92年起受雇於被告，94年12月一度離職，惟被告
      因業務繁忙，戊○○應被告之請求，於95年2月10日復職
      ，於95年2月11日凌晨駕駛機車撞擊分隔島造成顱內出血
      ，因病情惡化，於95年10月12日死亡。戊○○無配偶、子
      女，父親已死亡，由其母親即原告甲○○繼承其權利。查
      戊○○於車禍當時騎乘之機車，係95年2月10日復職當天
      ，被告配發給戊○○作為交通工具，如果戊○○未復職，
      豈有可能騎乘被告之職務配車？此外，戊○○於住院期間
      醫療費之自付額，部分是由被告支付，亦足以證明戊○○
      已經復職，被告因自認理虧而代為支付。
（二）戊○○受僱於被告期間，被告未依法為戊○○投保勞工保
      險，依勞工保險條例第72條第1項、第33條、第35條之規
      定，戊○○自無法工作之95年2月11日之第4日即95年2月
      14日起，可領取普通傷害補助費，至95年10月12日止，計
      7個月，查戊○○每月薪資不高於15,840元，屬勞工保險
      投保薪資分級表第1級，月投保薪資為15,840元，每半個
      月可領取普通傷害補助費7,920元（1584050%），7個月
      可領取普通傷害補助費110,880元（7,92014），惟被告
      未依法為戊○○投保勞工保險，致戊○○未能領取上開普
      通傷害補助費，自應負賠償責任，並由原告繼承戊○○之
      權利。
（三）依勞工保險條例第63條、第65條規定，戊○○自92年起受
      雇於被告，如被告有依法為其投保勞工保險，其保險年資
      應滿兩年，可發給30個月遺屬津貼，加上喪葬津貼5個月
      原告可請求35個月之月投保薪資，合計554,400元。惟被
      告未依法為戊○○投保勞工保險，致原告未能領取上開死
      亡給付，被告自應負賠償責任。故原告請求死亡給付及普
      通傷害補助費，合計為665,280元。
（四）並聲明：１、被告應給付原告665,280元，及自起訴狀繕
      本送達之翌日起至清償日止，按年息百分之五計算之利息
      。２、原告願供擔保，請准宣告假執行。
二、被告則抗辯：
（一）原告主張戊○○受雇於被告，並以被告未依法為其辦理勞
      工保險，而主張損害賠償，與事實不符，實乃戊○○於案
      發當時，並非被告雇用之勞工，戊○○於95年1月份農曆
      過年前業已離職，查其1月份只工作11天，薪水為6389元
      ，此有95年1月份薪資表可稽，各投保單位有義務辦理投
      保手續者，係其所雇用之員工，然戊○○早已離職，根本
      非被告之員工，被告自無辦理勞保之義務。況且95年間，
      被告在臺東也沒有業務，怎麼可能叫戊○○去幫忙。依被
      告所知，案發當天戊○○是跟同事喝完酒，要去臺東火車
      站接她朋友，與業務無關，戊○○當時騎乘的機車，是被
      告訴訟代理人的太太廖美燕的，因為被告於94年間在臺東
      有業務，所以把該機車放在臺東，但是94年12月1日業務
      就已經結束，上開機車沒有運回來，長期借給忠義禮儀社
      使用，戊○○是向忠義禮儀社何人借機車作為私人用途，
      被告並不清楚。戊○○發生上開車禍後，被告很熱心到現
      場幫忙，連喪葬費都是被告出的，戊○○尚未往生前，原
      告就找民代向被告要錢，被告為此很難過。
（二）並聲明：１、原告之訴駁回。２、如受不利判決，願供擔
      保，請准宣告免為假執行。
三、原告主張戊○○受雇於被告，94年12月離職，且於95年2 月
    11日凌晨駕駛機車撞擊分隔島造成顱內出血，嗣於95年10月
    12日死亡之事實，業據其提出與所述相符之各類所得扣繳暨
    免扣繳憑單、92年至94年之財政部臺灣省北區國稅局綜合所
    得稅各類所得資料清單、臺東縣警察局道路交通事故證明書
    等件為證（見本院卷第5頁、第6頁、第165頁至第167頁），
    且有本院依職權向臺東縣警察局調得之事故資料在卷可參（
    見本院卷第17頁至第38頁），復為被告所不爭執，此部分事
    實自堪予認定。惟原告主張戊○○於95年2月10日復職於被
    告乙節，則為被告所否認，兩造因此協議簡化本件爭點為：
    95年2月11日本件車禍發生時，戊○○是否為被告之員工，
    被告有無辦理勞保之義務（舉證責任在原告）。
四、本院得心證之理由：按當事人主張有利於己之事實者，就其
    事實有舉證之責任，民事訴訟法第277條本文定有明文。依
    此規定，原告對上開爭點自負有舉證之責。經查，原告聲請
    傳喚證人丁○○就此情作證，證人丁○○於本院證稱：伊算
    是被告配合的司儀，不是被告固定的員工。伊於93、94年間
    有一年的時間，只要被告在臺東有喪葬的禮儀，就會請伊當
    司儀，伊是做一場算一場錢，因為不是被告的員工，所以被
    告沒有為伊投保勞保。伊也認識戊○○，伊與戊○○於93、
    94年間有一起工作，戊○○的工作內容是全場的殯葬儀式，
    戊○○有時候也會幫被告送資料到榮家，戊○○是被告固定
    的員工，領的是月薪，伊的印象中，戊○○一直在被告處工
    作，是否有離職不清楚。伊記得最後一次碰到戊○○是在臺
    東市立殯儀館，為往生者作服務，當天晚上就聽說她出車禍
    ，應該就是95年2月間的車禍。最後一次在臺東市立殯儀館
    碰到戊○○，戊○○是為「松成號」服務，但魏家在花蓮、
    臺東有5家葬儀社，平常在榮家爭取業務也是這5家在標，這
    5家我們統稱為「松成號」，所以戊○○當天是為哪一家葬
    儀社服務，伊也不清楚，只能確定老闆是魏家。伊不清楚被
    告在95年間有無標到臺東的案子。伊最後一次看到戊○○時
    ，她穿的與被告訴訟代理人現在穿的一樣，亦即藍色沒有
    字的襯衫，但有打一個領帶，「松成號」5家葬儀社都是這
    樣的襯衫，且戊○○當時有別識別證，但戊○○有「松成號
    」共5張識別證，會同時放在證夾內，視戊○○當時是為哪
    一家葬儀社處理業務，就戴哪一家識別證等語（見本院卷第
    161頁至第163頁）。從證人丁○○之證詞可知，95年2月10
    日戊○○雖在臺東市立殯儀館從事殯葬業務，然其只能確定
    戊○○是為統稱為「松成號」的5家葬儀社中的其中1家工作
    ，不能確定戊○○是否是為被告工作，故原告就上開爭點事
    項，自未盡舉證責任。況依原告提出戊○○之92年至94年財
    政部臺灣省北區國稅局綜合所得稅各類所得資料清單（見本
    院卷第165頁至第167頁），戊○○於94年間，除了領有被告
    之薪資外，尚領有松威禮儀社、博愛禮儀社、冥階禮儀社、
    忠義禮儀社之薪資，95年間除了領有被告之薪資外，尚領有
    松威禮儀社、冥階禮儀社、忠義禮儀社之薪資，96年間除了
    領有被告之薪資外，尚領有冥階禮儀社、忠義禮儀社之薪資
    ，益證證人丁○○上開證詞非虛，戊○○確實在同一年度有
    為5家葬儀社工作之情形，故實難以戊○○於95年2月10日為
    「松成號」服務、穿著「松成號」5家葬儀社共用之襯衫形
    式，即逕自推論戊○○當時是為被告工作。此外，原告所提
    出訴外人方正中、潘嘉雯、陳建揚、席亦文、李坤典、王清
    松、丁○○、丙○○等八人出具之證明書，其上雖均以電腦
    繕打：「本人一本誠信願挺身出面作證，茲證明戊○○小姐
    ，確曾於民國95年2月10日身著乙○○○○規定之制服，及
    佩帶工作證，看見戊○○小姐在市立殯儀館追遠廳某榮民告
    別式、殯葬過程中服務榮民，而後又在殯葬管理所看見，特
    此證明此證。」等字樣，然上開八人在例稿性文書上簽名，
    可信度已不高，而其中除證人丁○○於本院作證外，其餘七
    人均未經訊問，故該七人出具之上開文書是否與事實相符，
    亦值存疑，況證人丁○○在本院已明確證稱上情，益證其餘
    七人出具上開文書時，極可能將「松成號」誤認等同於被告
    ，而認戊○○當時是為被告工作。至於戊○○於事故發生時
    ，雖騎乘被告訴訟代理人太太的機車，然此不能即證明其當
    時受僱於被告。被告是否曾為戊○○支付醫藥費之事實，未
    經原告證明，縱認屬實，亦不能逕以之解讀為戊○○案發時
    仍為被告之員工，併予敘明。
五、綜上所述，本件原告不能證明戊○○於95年2月10日是為被
    告工作，自不能證明被告當時有為戊○○辦理勞工保險之義
    務而未辦理之情形，故原告依勞工保險條例第72條第1項、
    第33條、第35條、第63條、第65條規定，請求被告給付665,
    280元及其法定遲延利息，自屬無理由，應予駁回，其假執
    行之聲請亦失所附麗，併予駁回。
六、本件事證已臻明確，兩造其餘攻擊、防禦方法，核與判決結
    果不生影響，爰毋庸一一論述，併此敘明。
七、依民事訴訟法第78條，判決如主文。
中    華    民    國    97    年    6     月    13    日
                  臺灣花蓮地方法院民事庭
                      法      官  鄭光婷
上列為正本係照原本作成。
如不服本判決，應於送達後20日內，向本院提出上訴狀並表明上
訴理由，如於本判決宣示後送達前提起上訴者，應於判決送達後
20日內補提上訴理由書(須附繕本)。
中    華    民    國    97    年    6     月    14    日
                      法院書記官  蔡芬芳


司法院資訊處製作；財團法人民間司法改革基金會備份。
